【裁判字號】    98,上易,337
【裁判日期】    980423
【裁判案由】    詐欺
【裁判全文】
臺灣高等法院臺中分院刑事判決         98年度上易字第337號
上  訴  人
即  被  告  辛○○
            丙○○
上  一  人
選任辯護人  劉正穆律師
            徐宏澤律師
上列上訴人等因詐欺案件，不服臺灣苗栗地方法院97年度易字第
983號，中華民國97年12月30日第一審判決（起訴案號：臺灣苗
栗地方法院檢察署97年度偵字第4746號、第4944號），提起上訴
，本院判決如下：
    主  文
上訴駁回。
    事  實
一、辛○○、丙○○、詹東禎（通緝中，俟到案後另行審理）、
    綽號「小吳」之姓名年籍不詳男子，基於意圖為其等不法所
    有之犯意聯絡，共組詐騙集團，由辛○○負責在臺灣地區之
    報紙上刊登「專辦機車分期送現金」等詐騙廣告以詐取被害
    人之金融機構帳戶，再依「小吳」指示將詐得帳戶之存摺、
    提款卡利用野雞車寄給丙○○，由丙○○負責至提款機提領
    贓款後存入詹東禎指定之帳戶，詹東禎與綽號「小吳」之姓
    名年籍不詳男子則在大陸地區負責以電話詐騙被害人，並以
    電話指示辛○○、丙○○在臺灣應配合詐騙之事項。嗣於民
    國（下同）96年9月27日下午2時許，己○○在報紙上看到上
    開廣告後，與辛○○約在苗栗縣苗栗市南苗麥當勞2樓見面
    ，辛○○即佯稱可幫己○○辦理機車分期貸款，但須交予存
    摺及提款卡供扣款用云云，使己○○不疑有詐，陷於錯誤而
    將其所有渣打國際商業銀行帳號00000-000000000號存摺及
    提款卡交予辛○○。之後詹東禎、「小吳」即分別於：(1)96
    年10月2日晚間10時許，以電話佯裝為雅虎奇摩網路賣家，
    向丁○○詐稱：之前丁○○在網路上購買物品的付款方式誤
    設為分期付款，須加修正，否則將每期從丁○○帳戶中轉帳
    云云，使丁○○不疑有詐，陷於錯誤，於同日晚間10時5分
    許，至彰化縣花壇縣中正路花壇郵局以自動提款機轉帳新臺
    幣（下同）22,965元至己○○上開帳戶。(2)96年10月2日晚
    間9時許，以電話佯裝為網路賣家，向庚○○詐稱：之前庚○○在網路上購買物品，有誤按到約定轉帳，必須至自動提
    款機取消云云，使庚○○不疑有詐，陷於錯誤，於同日晚間
    10時37分許，至高雄市○○路鼎強郵局以自動提款機轉帳
    5,167元至己○○上開帳戶。(3)96年10月2日晚間10時37分許
    ，以電話向甲○○佯稱：其帳號被凍結，須立即至附近之自
    動提款機查詢云云，使甲○○不疑有詐，陷於錯誤，於同日
    晚間10時37分許，至新竹縣湖口鄉○○路郵局以自動提款機
    轉帳16,604元至己○○上開帳戶。丙○○隨即於96年10月2
    日晚間，在新竹市之提款機，持己○○之提款卡，將上開3
    筆詐騙所得贓款領出。之後詹東禎疑為減少須支付予辛○○
    詐得帳戶應分得之酬勞，向辛○○謊稱：己○○上開帳戶無
    法使用，須辦理遺失補發云云，辛○○遂通知己○○至銀行
    查詢，經銀行人員告知該帳戶已遭列為警示帳戶，己○○始
    知受騙而報警，嗣經警循線逮獲辛○○、丙○○，並自臺中
    縣太平市○○街457巷21 號辛○○住處搜獲自由時報廣告影
    印本1份，另自丙○○身上起出其與詹東禎聯絡之OKWAP牌行
    動電話1支（內含0000-000000號SIM卡1張）。
二、案經苗栗縣警察局大湖分局報告臺灣苗栗地方法院檢察署檢
    察官偵查起訴。
    理  由
一、按被告以外之人（包括證人、鑑定人、告訴人、被害人及共
    同被告等）於審判外之陳述雖不符刑事訴訟法第159條之1至
    之4等4條之規定，而經當事人於審判程序同意作為證據，法
    院審酌該言詞陳述或書面陳述作成時之情況，認為適當者，
    亦得為證據；當事人、代理人或辯護人於法院調查證據時，
    知有刑事訴訟法第159條第1項不得為證據之情形，而未於言
    詞辯論終結前聲明異議者，視為有前項之同意，同法第159
    條之5定有明文。立法意旨在於傳聞證據未經當事人之反對
    詰問予以核實，原則上先予排除。惟若當事人已放棄反對詰
    問權，於審判程序中表明同意該等傳聞證據可作為證據；或
    於言詞辯論終結前未聲明異議，基於尊重當事人對傳聞證據
    之處分權，及證據資料愈豐富，愈有助於真實發見之理念，
    且強化言詞辯論主義，使訴訟程序得以順暢進行，上開傳聞
    證據亦均具有證據能力。本案被告、公訴人於本院審理程序
    時就本院引用之下列證據，均未加爭執，且本院審酌證據作
    成之形式及取得之方式，均無瑕疵，與待證事實具有關聯性
    等情況，認為適當，且無不法取得之情形，應認得為證據，
    揆諸前開說明，就本案下列所引用之供述、書面證據均具有
    證據能力。
二、前揭犯罪事實，業據被告辛○○、丙○○迭於偵審時坦承不
    諱，與被害人丁○○、庚○○、甲○○於警詢、證人黃政中
    於警詢及偵查中所證，互核相符，並有中華郵政公司自動櫃
    員機交易明細表影本、渣打國際商業銀行自動櫃員機交易明
    細表影本、渣打國際商業銀行帳號00000-000000000號帳戶
    交易明細資料影本、行動電話簡訊照片、行動電話0000-000
    000號雙向通聯記錄影本在卷可稽，復有OKWAP牌行動電話1
    支（內含0000-000000號SIM卡1張）扣案可資佐證，是被告
    等之自白，堪認與事實相符，本件事證明確，被告等犯行均
    堪認定。
三、核被告盧明淵、丙○○所為，均係犯刑法第339條第1項之詐
    欺取財罪。按共同正犯之成立，祇須具有犯意之聯絡及行為
    之分擔，既不問犯罪動機起於何人，亦不必每一階段犯行，
    均須參與，若在合同意思範圍內，相互利用他人之行為，以
    達其犯罪之目的，且分擔犯罪行為之一部，即應對於全部所
    發生之結果共同負責；又共同正犯之意思聯絡，原不以數人
    間直接發生者為限，若有間接之聯絡者，亦包括在內，如甲
    分別邀約乙、丙犯罪，雖乙、丙間彼此並無直接之聯絡，亦
    無礙於其為共同正犯之成立（最高法院34年上字第862號、
    77年台上字第2135號判例意旨參照），查被告辛○○、丙○○二人，為達詐取財物之目的，而分別擔任上開詐騙集團刊
    登廣告詐取被害人存摺及提款卡後供詐騙使用、提領被害人
    遭詐騙之金錢及存入指定帳戶等工作，縱該二人未曾相識謀
    面，然渠二人既分別與共犯詹東禎、綽號「小吳」之姓名年
    籍不詳男子間，具有犯意聯絡及行為分擔，揆諸首揭說明，
    仍無礙於渠等共同正犯之成立。被告等先後四次詐得被害人
    己○○、丁○○、庚○○、甲○○財物之犯行，犯意各別，
    應予分論併罰。又行動電話SIM卡係電信公司交付客戶取得
    使用，並非客戶所借用，亦無回收之機制，故該SIM卡於客
    戶取得時即非屬電信公司所有，亦可輕易轉讓第三人，此為
    公眾週知之現今交易常態。查扣案OKWAP牌行動電話1支為共
    犯詹東禎所有供被告丙○○犯本件所用之物、門號0000-000
    000號SIM卡1張則係被告丙○○為犯本件而申辦，業據被告
    丙○○於偵查中供述在卷（偵字第4944號影印卷第86頁），
    俱屬本件犯罪行為人所有供犯罪所用之物，應依刑法第38條
    第1項第2款宣告沒收。原審以本件事證明確，適用刑法第28
    條、第339條第1項、第51條第5款、第38條第1項第2款、刑
    法施行法第1條之1第1項、第2項前段之規定，就被告等所犯
    四罪，均各處有期徒刑五月，扣案之OKWAP牌行動電話1支、
    0000-000000號SIM卡1張均沒收，各應執行有期徒刑一年六
    月，扣案之OKWAP牌行動電話1支、0000-000000號SIM卡1張
    沒收，其認事用法及量刑，均稱妥適，被告辛○○犯後僅與
    其中被害人庚○○達成和解（見98年4月17日所具陳報狀附
    和解書），其餘被害人則未為任何賠償，其上訴請求從輕量
    刑，為無理由。被告丙○○上訴否認犯罪，辯稱不知詹東禎
    是詐騙集團成員、未持己○○所有之提款卡領款，並請求傳
    喚製作筆錄之員警乙○○為證云云，然查，被告丙○○確有
    依詹東禎指示提領本件詐得贓款並依指示存入指定之帳戶，
    且明知所提領之金錢係詐騙所得等情，業據被告丙○○迭於
    警詢、偵查及原審審理時坦承不諱（偵字第4944號影印卷第
    14至16頁、第54至55頁、原審影印卷第34、43頁）；且其有
    持己○○之提款卡提領款項三次，亦據其自承在卷（偵字第
    4944號影印卷第86頁）；又證人乙○○否認曾向被告丙○○
    誘以若認罪則可受輕判且不會被羈押等情，並據證人乙○○
    於本院審理時結證在卷（本院卷第56反面至第57頁），是其
    上訴所辯，亦無足取。本件被告等上訴所指俱無足取，爰均
    駁回其上訴。
四、據上論斷，應依刑事訴訟法第368條，判決如主文。
本案經檢察官戊○○到庭執行職務。
中    華    民    國    98    年    4     月    23    日
            刑事第一庭審判長法  官陳  紀  綱
                            法  官張  智  雄
                            法  官陳  欣  安
以上正本證明與原本無異。
不得上訴。
                             書記官  卓  佳  儀
中    華    民    國    98    年    4     月    23    日
附錄：
中華民國刑法第339條
意圖為自己或第三人不法之所有，以詐術使人將本人或第三人之
物交付者，處五年以下有期徒刑、拘役或科或併科一千元以下罰
金。
以前項方法得財產上不法之利益或使第三人得之者，亦同。
前二項之未遂犯罰之。


司法院資訊處製作；財團法人民間司法改革基金會備份。
